臺北高等行政法院裁定
                                        100年度停字第8號

聲  請  人　涂鍾菊妹
輔  佐  人  涂紫涵
相  對  人　基隆市政府
代　表　人　張通榮（市長）
訴訟代理人  時金福
            邱念基
            羅來儀

上列當事人間因聲請人聲請停止原處分之執行，本院裁定如下：
    主  文
聲請駁回。
聲請程序費用由聲請人負擔。
    理  由
一、聲請人聲請意旨略以：
（一）聲請人自民國（下同）4 、50年間即在基隆市○○區○○
      路37號（下稱系爭地址）前搭建雨棚、攤架擺設攤位販賣
      雜貨物品迄今，相對人於65年間核准聲請人所屬樂一路沿
      線攤區設攤，並以65年8 月31日基府警字第055727號函公
      告，嗣相對人再以77年8 月2 日基府建商字第47013 號函
      公告暫准設攤在案。詎相對人並無廢止上開准許設攤公告
      ，竟於100 年1 月19日張貼其未載明文號、日期之公告，
      內容略以「本地址（樂一路37號）前為空攤，即日起禁止
      設攤違者將依法處理。」（下稱系爭公告），即以以空攤
      為由，禁止於系爭地址前設攤，而損害聲請人權益，聲請
      人認前揭禁止設攤處分違法不當，爰於100 年1 月20日提
      起訴願。
（二）查本件上開公告處分雖有相對人機關名稱，並無相對人機
      關公印，亦無機關首長署名、印文，且無發文字號、發文
      年月日，無記載理由及法令依據。明知聲請人為系爭地址
      前設攤人，竟未將原處分相對人姓名、住居所予以記載，
      亦未表明不服處分之救濟方法，原處分公告明顯違反行政
      程序法第96條第1 項第1 、2 、4 、5 、6 款等規定，明
      顯重大違法。
（三）又原處分公告乃限制人民權利，依行政程序法第96條第1
      項第2 款、第97條規定自應記載理由，然原處分僅稱系爭
      地址為空攤予以禁止設攤，並無具體理由說明，依何具體
      事證認定該址為空攤，依何法令規定，可使原准許設攤地
      點，未經廢止授權處分，單憑籠統與事實不符之空攤，即
      可處分禁止設攤，原處分重大違法，無視憲法第15條、第
      23條、中央法規標準法第4 條、第5 條等規定，以行政處
      分凌駕憲法、法律之上，而損害人民權益。
（四）聲請人自4 、50年即在系爭地址擺設攤位販賣物品迄今，
      相對人明知在系爭地址前設攤者為聲請人，今剝奪聲請人
      工作權、生存權之原處分，竟未通知送達聲請人，亦未於
      原處分作成前邀集聲請人及其他攤販舉行說明會、聽證會
      或協調會，給予聲請人等陳述意見之機會，已明顯違反行
      政程序法第39條、第100 條、第102 條等規定。
（五）原處分既有前述違法情形重大，自符合訴願法第93條第2
      項、第3 項所定聲請停止執行要件「原行政處分之合法性
      顯有疑義者」，聲請人自得聲請停止原處分執行之全部。
（六）聲請人職業為攤販，此觀戶籍登記職業欄記載為乾料食品
      攤販自明，聲請人多年均合法繳納攤販營業稅，稅捐機關
      所開立營業稅稅籍證明，載明聲請人營業地址位於系爭地
      址，足見聲請人確已在系爭地址前設攤販賣物品已4 、50
      年。今如禁止設攤處分不停止執行，聲請人生活、生計勢
      必遭受影響，將立即無法販賣物品以獲取收入，尤其訴願
      等行政救濟程序期間非短期立即終結確定，如果原處分不
      停止執行，叫聲請人如何過活。原處分侵害聲請人工作權
      、生存權、財產權情節嚴重，縱令日後行政救濟程序將違
      法原處分撤銷，亦難以回復聲請人損害，故人命關天及財
      產權益，本件確有急迫性，聲請人自非不得依行政訴訟法
      第116 條第3 項及訴願法第93條第2 項、第3 項之規定，
      聲請原處分停止執行，並提出原處分公告照片影本、聲請
      人訴願書影本、聲請人戶籍謄本影本以為釋明；並聲明：
      １、原處分（即系爭公告）之執行，於聲請人所提行政救
      濟程序確定前，應予停止執行。２、聲請程序費用，由相
      對人即原處分機關負擔。
二、相對人抗辯略以：相對人前確曾於77年8 月2 日基府建商字
    第47013 號函公告，暫准於基隆市○○路○○○○○路段設
    攤；但相對人依據相對人攤販輔導管理自治條例第34 條 規
    定清查及列管名冊（安樂區公所79年12月22日基安經字第
    9664號函所附基隆市○○區○○路攤販集中場攤販調查名冊
    ）中，所載暫准設攤地點中並不包括樂一路37號前。又系爭
    公告確實由相對人張貼，但系爭公告並非行政處分，而是公
    告一個事實，公告周知這裡是一個空攤，並非針對聲請人作
    成行政處分。另查如前述系爭地址即樂一路37號前本無「登
    記」之攤商，故相對人依違規攤販聯合稽查小組設置辦法第
    2 條規定，認定系爭地址前為「空攤」而張貼系爭公告，並
    無不法；又系爭公告並非行政處分，故聲請人主張依據行政
    訴訟法116 條及訴願法第93條規定，請求停止執行，即無理
    由。又縱認系爭公告為行政處分，則亦因相對人所為系爭公
    告，依法有據，且公告執行之結果，亦不會發生難以回復之
    情事及急迫性；且系爭公告復係相對人為維護市容景觀、交
    通順暢及環境衛生，並提升市民生活品質等重大公共利益所
    必要者之處分（相對人違規攤販聯合稽查小組設置辦法第1
    條亦明文規定），顯不符停止執行之要件；爰請求駁回聲本
    件聲請人之聲請。又經法院闡明後，因本件系爭地址前空攤
    事實明確，該地需淨空，將會依據法律程序做出符合行政程
    序法規定正式之行政處分，並送交聲請人。
三、按「原行政處分之合法性顯有疑義者，或原行政處分之執行
    將發生難以回復之損害，且有急迫情事，並非為維護重大公
    共利益所必要者，受理訴願機關或原行政處分機關得依職權
    或依申請，就原行政處分之全部或一部，停止執行。」「前
    項情形，行政法院亦得依聲請，停止執行。」「於行政訴訟
    起訴前，如原處分或決定之執行將發生難於回復之損害，且
    有急迫情事者，行政法院亦得依受處分人或訴願人之聲請，
    裁定停止執行。但於公益有重大影響者，不在此限。」分別
    為訴願法第93條第2 項、第3 項及行政訴訟法第116 條第3
    項所明定。上開規定之立法目的，乃因行政機關之處分或決
    定，在依法撤銷或變更前，具有執行力，原則上不因提起行
    政救濟而停止執行。然於行政訴訟起訴前，如原處分或決定
    之執行將發生難於回復之損害，且有急迫情事者，自應賦與
    行政法院依受處分人或訴願人之聲請，裁定停止執行，俾兼
    顧受處分人或訴願人之利益。因此停止執行以有行政處分存
    在為前提。經查本件系爭公告詳如上述，確有未載明為處分
    機關之公印，機關首長署名、印文，且無發文字號、發文年
    月日，並未記載理由及法令依據，亦未記載相對人及住居所
    等，參照行政程序法第96條第1 項第1 、2 、4 、5 、6 款
    及同法第111 條規定，系爭公告縱認為行政處分，核亦屬瑕
    疵重大而無效之行政處分；次查本件相對人到庭雖陳稱系爭
    公告由其制作，但僅是表明系爭地址為空攤之事實，並非行
    政處分，惟經法院闡明後，將另行作成正式之行政處分書送
    交聲請人等語明確；是綜上可知，本件系爭公告並非行政處
    分，從而聲請人對非行政處分之系爭公告聲請停止執行，即
    無理由，應予駁回。
四、次查本件系爭公告並非行政處分如前述；退步言，縱認屬行
    政處分，然查執行本件禁止設攤之法律效果，尚非不能以金
    錢賠償計算，即難認有「將發生難於回復之損害」；兼查本
    件聲請人業經提起訴願，在訴願決定前，聲請人既得依訴願
    法第93條第2 項規定向前置程序機關申請停止執行，竟未為
    之，而逕向本院聲請，容亦有欠缺權利保護之必要；因此縱
    認系爭公告為行政處分，本件聲請人之聲請亦無理由，應予
    駁回。
五、綜上，本件聲請人對非屬行政處分之系爭公告聲請停止執行
    ；且無法證明不停止執行恐將發生難以回復之損害，兼又有
    未經向原機關或訴願機關聲請停止執行，逕向本院聲請停止
    執行之欠缺權利保護必要情事，是本件停止執行之聲請，依
    法不符，不能准許。
六、依行政訴訟法第104 條、民事訴訟法第95條、第78條，裁定
    如主文。
中　　華　　民　　國　　100 　年　　2 　　月　　9 　　日
　　　　　　　　　　臺北高等行政法院第五庭
                          　　審判長法  官　黃清光
                             　　　 法  官　程怡怡
                            　 　　 法  官　洪遠亮
上為正本係照原本作成。
如不服本裁定，應於送達後10日內向本院提出抗告狀（須按他造
人數附繕本）。
中　　華　　民　　國　　100 　年　　2 　　月　　9 　　日
　　　　　　　　　　　　　　　　　　書記官　陳德銘